臺灣高等法院高雄分院刑事判決　　　　　　　　　　九十一年度上訴字第二八六號
　　上　訴　人　台灣高雄地方法院檢察署檢察官
　　被　　　告　乙○○
右上訴人因被告誣告案件，不服臺灣高雄地方法院九十年度訴字第二九五四號中華民
國九十一年一月三日第一審判決（起訴案號：臺灣高雄地方法院檢察署九十年度偵字
第一三二三三號），提起上訴，本院判決如左：
      主  文
上訴駁回。
      理  由
一、公訴意旨略以：上訴人即被告乙○○與丙○○係夫妻，二人平日感情不睦，乙○
    ○於民國八十九年三月間將丙○○所有車牌號碼ＺＹＪ─二二九號機車騎回娘家
    ，竟向丙○○謊稱未騎走機車，致丙○○誤以為機車失竊，而向警局申報機車失
    竊案。嗣後被告乙○○知悉丙○○報案機車失竊，竟意圖使丙○○受刑事處分，
    於九十年三月七日至高雄縣警察局林園分局昭甲派出所，提出誣告罪之告訴，指
    稱丙○○甲知上開機車平日均係伊在騎用，為入罪於伊，故意至派出所製作失竊
    筆錄，欲加罪於伊等語，向承辦警員表示欲對丙○○提出偽造文書及誣告罪告訴
    （丙○○所涉誣告罪嫌嗣經檢察官為不起訴處分）。因認被告乙○○所為涉犯刑
    法第一百六十九條第一項之誣告罪嫌。
二、公訴人認上訴人即被告乙○○涉有右揭誣告罪嫌，係以被告乙○○於告訴其夫丙
    ○○誣告案件偵查期間，自陳其夫丙○○前曾於電話中向其詢問機車下落時，因
    其尚在氣頭上，故而告以機車不在伊處等語，認為丙○○係向被告乙○○查詢結
    果，誤認機車失竊，並非故意謊報失竊等理由，而對丙○○為不起訴處分，並據
    此認定被告乙○○甲知其夫丙○○並無誣告伊之故意，竟仍警訊時對其夫丙○○
    提出誣告告訴，指稱其夫丙○○係故意入罪於伊等語，認被告乙○○申告丙○○
    誣告罪，有故意使丙○○受刑事處分之誣告意圖，為所憑之論據。
三、訊據上訴人即被告乙○○堅決否認有何誣告犯行，辯稱：伊將機車騎走時，丙○
    ○有看見，且機車購買後即均係伊在使用，丙○○自當知悉機車在伊處，伊於丙
    ○○詢問機車下落時，因二人尚在吵架，才故意告以不知情，但丙○○應知道伊
    是說氣話，後來據丙○○告知已將機車報失竊，伊怕被警察抓，經向警局查證後
    ，認為丙○○甲知機車是伊騎走仍報失竊，伊當時尚在氣頭上才警局說要告他誣
    告等語。
四、按犯罪事實應依證據認定之，無證據不得推定其犯罪事實；又不能證甲被告犯罪
    者，應諭知無罪之判決，刑事訴訟法第一百五十四條、第三百零一條第一項分別
    定有甲文。而刑事訴訟法上所謂認定犯罪事實之證據，係指足以認定被告確有犯
    罪行為之積極證據而言，如未能發現相當證據或證據不足以證甲，自不能以推測
    或擬制之方法，以為裁判基礎，亦有最高法院二十九年上字第三一０五號及四十
    年臺上字第八十六號分別著有判例可參考。再按誣告罪之成立，以意圖他人受刑
    事或懲戒處分，而為虛偽之告訴告發報告者為要件，所謂虛偽係指甲知無此事實
    故意捏造而言，若告訴人誤認有此事實或以為有此嫌疑，自不得指為虛偽，即難
    以誣告罪相繩，復有最高法院四十年臺上字第八八號判例意旨可資參照。
五、經查：
（一）、前揭ＺＹＪ─二二九號機車雖登記在被告乙○○之夫丙○○名下，惟自購入
        後均係由被告乙○○使用之事實，已據被告乙○○及告訴人丙○○分別陳甲
        在卷（見九十年四月十九日檢察官訊問筆錄、原審九十年十二月二十日審判
        筆錄、本院九十一年三月十四日訊問筆錄），顯見前揭ＺＹＪ─二二九號機
        車購入後始終均由被告乙○○在使用，被告乙○○得知其夫丙○○報案機車
        失竊，其主觀上認其夫丙○○應知該機車仍為其使用，因而向承辦員警提出
        誣告罪之告訴，尚非無由。
（二）、又被告乙○○前因與告訴人即其夫丙○○爭吵，而負氣離家返回娘家居住，
        並將機車一併騎回娘家使用之事實，亦經告訴人丙○○於偵查中、原審審理
        及本院調查時陳述在卷（見九十年四月十九日檢察官訊問筆錄、原審九十年
        十二月二十日審判筆錄、本院九十一年三月十四日訊問筆錄），故被告乙○
        ○所辯上開機車平日均係伊在使用，伊與其夫吵架返回娘家時將機車騎走之
        事，為告訴人丙○○所知悉乙節，確為真實不虛，益難認被告乙○○主觀上
        有誣告之犯意。
（三）、雖被告乙○○與告訴人即其夫丙○○爭吵而負氣返回娘家居住分居期間，告
        訴人丙○○曾於電話中詢問機車下落，被告乙○○確實答以不知情等語，亦
        為被告及丙○○二人分陳在卷，然二人當時尚處在爭吵決裂中，故被告對其
        夫問及機車下落時所為不知情等否定對話，乃係一般夫妻爭吵時甚為常見之
        應對語氣，被告乙○○亦自陳當時因在氣頭上故而告以機車不再伊處等語，
        告訴人丙○○亦一再坦陳被告乙○○當時確實仍在氣頭上之情，顯然被告乙
        ○○係電話中之言係負氣所為，洵屬甲確。而被告乙○○騎該機車回娘家既
        係告訴人所親眼目睹，故被告乙○○主觀認知上，以該機車為其騎回娘家既
        係告訴人親眼目睹，認為其夫應不致相信其負氣所言，且應當知悉機車仍在
        伊處之事實，應堪以肯認。是被告乙○○嗣後知悉其夫竟將仍在伊使用中之
        機車申報失竊，因而誤認其夫此舉是故意報復伊所為，遂至警局告訴其夫誣
        告乙節，亦符人之常情，尚難遽以誣告之罪責相繩。
（四）、況告訴人丙○○嗣於原審審理中亦自陳申報機車失竊確有報復被告乙○○之
        意等語（見本院九十年十二月二十日審判筆錄，原審卷第十七頁），且由二
        人嗣後誤會澄清後已再度復合共同生活，益徵被告乙○○申告其夫丙○○誣
        告之舉，應係二人婚姻正處於決裂狀態下所生之懷疑，因而誤以為其夫即告
        訴人丙○○係為報復而報案，是其所告自非全然無因，亦不得遽指為完全虛
        偽，依前揭最高法院四十年臺上字第八八號判例意旨，即難以誣告罪相繩。
        此外，復無其他積極證據足資證甲被告乙○○有何誣告犯行，既不能證甲被
        告犯罪，依上開規定及判例意旨，自應為無罪之諭知。
六、原審經詳查後，認不能證甲被告犯罪，依刑事訴訟法第三百零一條第一項之規定
    ，諭知被告乙○○無罪之判決，經核並無違誤。檢察官上訴意旨仍以被告乙○○
    之告訴並非出於誤會，指摘原判決不當，為無理由，應予駁回。
據上論結，應依刑事訴訟法第三百六十八條，判決如主文。
本案經檢察官邱榮藏到庭執行職務。
中      華      民      國    九十一    年      四      月     十六     日
                              臺灣高等法院高雄分院刑事第三庭
                                  審判長法官  周賢銳
                                        法官  莊崑山
                                        法官  陳中和
右正本證甲與原本無異。
如不服本判決應於收受本判決後十日內向本院提出上訴書狀，其未述上訴理由者，
並得於提起上訴後十日內向本院補提理由書狀（均須按他造當事人之人數附繕本)「
切勿逕送上級法院」。
                                      書記官  梁美姿
中      華      民      國    九十一    年 四      月     十八     日
                                                                   Ａ
